臺灣高等法院高雄分院刑事判決
110年度金上訴字第156號
上  訴  人  
即  被  告  楊駿凱

                    

選任辯護人  柯彩燕律師
            林畊甫律師
上列被告因洗錢防制法等案件，不服臺灣高雄地方法院109年度
易字第307號，中華民國110年8月12日第一審判決（起訴案號：
臺灣高雄地方檢察署108年度偵字第23271號、109年度偵字第350
號、109年度偵字第761號；移送併辦案號：109年度偵字第2832
號、第3099號、第4688號、第8250號、第8979號、第13419號、
第14932號、109年度軍偵字第55號，臺灣新北地方檢察署109年
度偵字第16213號），提起上訴，本院判決如下：
    主  文
上訴駁回。
楊駿凱緩刑貳年。
    事實及理由
一、引用原審判決部分
　㈠本案經本院審理結果，認第一審判決認事用法、量刑（就量
    刑論述有后開㈡所示應更正部分，經查為單純之文字誤寫，
    尚不影響判決結果之判斷）及沒收之諭知均無不當，應予維
    持，並引用如附件第一審判決書記載之事實、證據及理由。
　㈡原審判決於量刑欄就上訴人即被告楊駿凱（下稱被告）之教
    育程度雖記載為「碩士畢業」（原審判決書第10頁第13行）
    ，然此經本院於審理時向被告確認結果，既據其陳稱係碩士
    班休學肄業，而非畢業等語，並有臺灣碩博士論文知識加值
    系統網路查註紀錄1份在卷可參（本院卷㈡第9頁），對照被
    告於民國110年7月29日原審審判期日經訊問時，就此亦確實
    陳稱為「研究所肄業」無訛（原審卷第218頁），足徵原審
    判決關於此部分之記載顯係單純之文字誤寫，對判決結果顯
    然不生影響，應予更正。
二、補充理由部分
　㈠本件被告上訴仍辯稱於行為時，並不知樂豆APP帳戶於儲值後
    ，尚有提領轉出之功能；亦不知陳冠瑜會將驗證碼轉賣第三
    人；對於本件將遭到「蘑菇小小」利用其提供驗證碼而從事
    詐騙行為猶不知情云云，並聲請傳喚證人陳冠瑜到庭證述。
　㈡原審就本件被告行為係出於幫助洗錢暨幫助詐欺之不確定故
    意所為一節，已於判決書詳述其認定之依據及理由，值堪贊
    同。被告上訴雖辯稱不知樂豆APP帳戶有上開功能云云，並
    於110年11月3日本院行準備程序時，就詐欺正犯騙得儲值點
    數有何用途一節，陳稱：伊站在玩家遊戲的立場，應該就是
    可以去買虛寶，可以把這筆錢洗掉，實際怎麼操作，伊不曉
    得云云（本院卷㈠第193頁）。然被告於前開同一準備程序期
    日既自承於10幾年前即曾經玩過天堂網路遊戲（本院卷㈠第1
    85頁），嗣於審判期日時，猶自承曾因具備相關能力而經刑
    事局邀請協助參與進行科技犯罪之偵查工作等語（本院卷㈡
    第86頁至第87頁），對於網路犯罪之特性及形態，自無全然
    不知並全無警覺之理，則其縱令不知上開樂豆APP帳戶已經
    提供將點數提領、轉出之功能，然對以天堂遊戲為例之傳統
    網路遊戲，亦常因虛擬寶物在實體市場上有相當之交易價值
    ，而屢屢遭有心人利用為出售盜得或刻意購買之寶物變現或
    掩飾不明來源金流之途徑等情，要無不知之理；乃其果如證
    人陳冠瑜於本院審理中所述，不僅主動在網路上向不特定人
    刊登提供代收驗證碼以為交易之廣告，本件選擇為交易對象
    之人猶為與其互不相識之陳冠瑜（本院卷㈡第28頁、第29頁
    ），是被告於行為時，主觀上對其行為可能發生幫助詐欺、
    幫助洗錢結果已有預見而仍予容任之事實，即堪認定，尤不
    因被告所幫助之正犯遂行犯罪並發生結果之具體過程情節，
    是否依循其原本預見之因果歷程發展，或其實際取得之利益
    與正犯犯罪所得之數額是否相當，甚或其此前是否已多次提
    供驗證碼予同一對象均不曾發生狀況而有異，自不待言。
三、綜上所述，本案原審法院之認事用法並無不當，量刑已屬從
    輕，被告上訴意旨指摘原判決不當並無理由，應予駁回。
四、被告前未曾因故意犯罪受有期徒刑以上刑之宣告，有臺灣高
    等法院被告前案紀錄在卷可參。其此因一時失慮而罹於刑章
    ，嗣其在本院審理時，既已主動承擔並通知願賠償各被害人
    全部損害之責任，先後已經全額支付李易修、林憲寬、侯宏
    橙、黃祥宸、周念宗、翟大川、黃仲辰、黃韋誌、賴宜鴻、
    賴孟澤等10人所受損害之款項，另就劉祺祐部分並依被害人
    意願而如數捐贈新臺幣（下同）2,000元予「荒野保護協會
    」等情，有調解筆錄、匯款證明、通訊軟體對話及影像截圖
    （本院卷㈠第559頁至第560頁、本院卷㈡第145頁至第155頁、
    第163頁至第167頁、第171頁至第173頁）在卷可稽，共計支
    付金額達394,621元，即逾千倍於實際所得，實已不易。諒
    其經此偵審程序及刑之宣告後，當知所警惕，信無再犯之虞
    ，爰併諭知緩刑2年，以啟自新。
據上論斷，應依刑事訴訟法第368條、第373條、第74條第1項第1
款，判決如主文。
本案經檢察官洪瑞芬提起公訴，檢察官李宛凌、宋文宏、廖先志
、蘇聰榮移送併辦，檢察官蔡國禎到庭執行職務。
中　　華　　民　　國　　111 　年　　9 　　月　　6 　　日
                      刑事第八庭審判長法  官  陳中和
                                      法  官  任森銓
                                      法  官  陳松檀
以上正本證明與原本無異。
如不服本判決應於收受本判決後20日內向本院提出上訴書狀，其
未敘述上訴理由者，並得於提起上訴後20日內向本院補提理由書
狀（均須按他造當事人之人數附繕本）「切勿逕送上級法院」。
中　　華　　民　　國　　111 　年　　9 　　月　　6 　　日
                                    　書記官　李佳旻

【附件】
臺灣高雄地方法院刑事判決
                        　　　　　　　109年度易字第307號
公　訴　人　臺灣高雄地方檢察署檢察官
被　　　告　楊駿凱
選任辯護人　黃國瑋律師
上列被告因詐欺案件，經檢察官提起公訴（108 年度偵字第2327
1 號、109 年度偵字第350 號、第761 號）及移送併辦（109 年
度偵字第2832號、第3099號、第4688號、第8250號、第8979號、
第13419 號、第19432 號、109 年度軍偵字第55號，臺灣新北地
方檢察署檢察官109 年度偵字第16213 號），本院判決如下：
    主  文
楊駿凱幫助犯洗錢防制法第十四條第一項之洗錢罪，處有期徒刑
陸月，併科罰金新臺幣陸萬元，罰金如易服勞役，以新臺幣壹仟
元折算壹日。未扣案犯罪所得新臺幣參佰元沒收，於全部或一部
不能沒收或不宜執行沒收時，追徵其價額。
    事  實
一、楊駿凱可預見網路交易平台會員帳戶、行動電話門號等資料
    ，均係現在社會交易、識別、認證之重要憑據，若將自己之
    行動電話門號提供予不熟識之人註冊數位平台業者樂點股份
    有限公司（下稱樂點公司）所提供樂豆APP 帳號進而取得GA
    SH帳戶（虛擬帳戶），該GASH帳戶可能被犯罪集團利用作為
    詐騙民眾儲值點數兌現，藉此製造金流斷點，以此迂迴層轉
    之方式，隱匿犯罪所得之去向及所在，而逃避國家之追訴、
    處罰、增加查緝困難，竟基於縱有人利用其所提供之代收驗
    證碼服務，藉以申請虛擬帳戶，作為詐欺得利及洗錢之犯罪
    工具，亦不違背其本意之幫助詐欺得利及洗錢犯意，於民國
    108 年6 月間，在蝦皮購物網（下稱蝦皮網）登記賣家帳號
    accounts _store，以「粉絲馬Fana Mart社群行銷團隊」線
    上商店刊登廣告，販售「代收國內外驗證碼」服務，於108
    年7 月9 日以新臺幣（下同）300 元之對價，將其本人申設
    之行動電話門號0000000000號告知蝦皮網帳號garytp6 買家
    （真實姓名為陳冠瑜，業經臺灣士林地方檢察署檢察官以10
    8 年度偵字第17500 號不起訴處分）後，由買家將上開門號
    轉售予真實姓名年籍不詳暱稱「蘑菇小小」之網友（下稱甲
    網友）做為登記註冊樂豆APP 帳號，俟楊駿凱所持有行動電
    話門號0000000000手機收到樂豆APP 回傳驗證碼後，楊駿凱
    即將上開驗證碼以蝦皮網通訊留言功能告知上開蝦皮網帳號
    garytp6 買家即陳冠瑜，陳冠瑜再將驗證碼轉知甲網友，使
    其註冊成功取得樂點公司GASH帳號OO0000000000號帳戶（下
    稱系爭GASH帳戶）。甲網友所屬詐欺集團成員於取得系爭GA
    SH帳戶後，再由該詐騙集團成員分別於附表一所示詐騙時間
    ，以附表一所示詐騙方式詐騙附表一「被害人」欄所示之人
    ，致其等均陷於錯誤，分別於附表一所示儲值日期，儲值附
    表一所示金額點數至詐欺集團指定之系爭GASH帳戶，並於上
    開樂點公司之系爭GASH帳戶兌現。
二、案經游政峰、李易修訴由臺中市政府警察局第二分局報請臺
    灣臺中地方檢察署；劉祺祐、賴孟澤訴由臺北市政府警察局
    文山第一分局及萬華分局報請臺灣臺北地方檢察署；林憲寬
    、黃祥宸、翟大川訴由臺北市政府警察局大同分局、士林分
    局及南港分局報請臺灣士林地方檢察署；侯宏橙訴由花蓮縣
    警察局花蓮分局報請臺灣花蓮地方檢察署；周念宗訴由新北
    市政府警察局林口分局報請臺灣新北地方檢察署；黃仲辰訴
    由基隆市警察局第一分局報請臺灣基隆地方檢察署呈請臺灣
    高等檢察署檢察長令轉臺灣高雄地方檢察署檢察官偵查起訴
    及移送併案審理。賴宜鴻訴由彰化縣警察局員林分局報請臺
    灣彰化地方檢察署呈請臺灣高等檢察署檢察長核轉臺灣新北
    地方檢察署再呈請臺灣高等檢察署檢察長令轉臺灣高雄地方
    檢察署檢察官移送併案審理。黃韋誌訴由桃園市警察局八德
    分局報請臺灣桃園地方檢察署呈請臺灣高等檢察署檢察長核
    轉臺灣新北地方檢察署檢察官移送併辦審理。
    理  由
壹、程序部分
一、本判決參考司法院「刑事判決精簡原則」製作。
二、證據能力部分當事人未爭執，得不予說明。
貳、實體部分
一、訊據被告楊駿凱固坦承有販售「代收國內外驗證碼」服務，
    並以300 元代價將其本人申設之行動電話門號0000000000號
    告知蝦皮網帳號garytp6 買家即陳冠瑜，嗣以伊所持有行動
    電話門號0000000000手機收到樂豆APP 回傳驗證碼後，即將
    上開驗證碼告知陳冠瑜之事實，惟矢口否認幫助詐欺及洗錢
    犯行，辯稱：陳冠瑜向伊表示要註冊樂豆APP 帳號使用，伊
    無從預見該帳戶最後會做為詐騙使用云云（偵十二卷第19頁
    ，院卷第108 頁），經查：
(一)被告於108 年6 月間，在蝦皮網登記賣家帳號accounts_sto
    re，以「粉絲馬Fana Mart 社群行銷團隊」線上商店刊登廣
    告，販售「代收國內外驗證碼」服務，於108 年7 月9 日以
    300 元之對價，將其本人申設之行動電話門號0000000000號
    告知蝦皮網帳號garytp6 買家即陳冠瑜後，由陳冠瑜將上開
    門號轉售予甲網友做為登記註冊樂豆APP 帳號之用，俟被告
    所持有行動電話門號0000000000手機收到樂豆APP 回傳驗證
    碼後，被告即將上開驗證碼以蝦皮網通訊留言功能告知陳冠
    瑜，陳冠瑜再將驗證碼轉知甲網友，使其註冊成功取得樂點
    公司系爭GASH帳戶之事實，業據被告於警詢、偵訊及本院審
    理供承不諱，核與證人陳冠瑜於警詢及偵訊證述情節大致相
    符，復有被告與陳冠瑜在蝦皮網通訊留言之對話截圖（偵九
    卷第181 頁至第189 頁）、陳冠瑜與甲網友在聯天紀錄之對
    話截圖（偵九卷第165 頁至第174 頁）、通聯調閱查詢單（
    偵一卷第195 頁）在卷可憑，此部分事實，已堪認定。
(二)再者，甲網友所屬詐騙集團成員於取得系爭GASH帳戶後，再
    由該詐騙集團成員分別於附表一所示詐騙時間，以附表一所
    示詐騙方式詐騙附表一「被害人」欄所示之人，致其等均陷
    於錯誤，分別於附表一所示儲值時間，儲值附表一所示金額
    點數至詐欺集團指定之系爭GASH帳戶，並於上開樂點公司之
    系爭GASH帳戶兌現之事實，有附表一「被害人」欄所示各該
    被害人指證歷歷，復有其等所提出遭詐騙之對話紀錄截圖、
    購買點數收據、所購買點數儲值至系爭GASH帳戶內之GASH會
    員申登資訊、IP位址查詢結果單、內政部警政署反詐騙案件
    紀錄表等件（各證據名稱及其出處，詳如附表一所示）在卷
    可憑，此部分事實，亦堪認定。
(三)按刑法上之故意，可分為直接故意與間接故意（不確定故意
    ），行為人對於構成犯罪之事實，明知並有意使其發生者，
    為直接故意；行為人對於構成犯罪事實，預見其發生而其發
    生並不違背其本意者，為不確定故意。又「有認識過失」與
    「不確定故意」二者對犯罪事實之發生，均「已有預見」，
    區別在於「有認識過失」者，乃「確信」該事實不會發生，
    而「不確定故意」者，則對於事實之發生，抱持縱使發生亦
    「不在意」、「無所謂」之態度，倘依行為人本身之智識能
    力、生活經驗、與對方互動之過程等情狀，可認行為人對於
    其提供行動電話門號並以該門號代收驗證碼之行為，將造成
    他人法益侵害之可能性，惟仍心存僥倖、無所謂或不在意之
    態度，認為應不至於發生，而將該等資訊提供他人使用，可
    認其對於自己利益之考量遠高於他人財產法益是否因此受害
    ，其容任該等結果發生而不違背其本意，自仍應認具有幫助
    從事財產犯罪不確定故意。茲分述本院認定被告具有不確定
    故意之心證如下：
 1、所謂「GASH點數」，是由樂點公司發行，可提供相關合作之
    線上遊戲服務、服務商品兌換；換言之，擁有相當數量之GA
    SH點數，即可交換與發行者合作之廠商提供之線上遊戲、服
    務商品，性質類似虛擬貨幣，具有財產交易價值，而被告主
    觀上知悉「GASH點數」可用來交換和發行者合作對象提供之
    線上遊戲、服務商品，形同具有財產價值的虛擬貨幣，亦不
    難變現，而可作為取得財產上利益之工具之事實，此從被告
    所出具之GASH點數儲值截圖所加註自己意見時自承「我10幾
    年前玩過天堂知道，玩家在遊戲內透過虛寶『交易』gash點數
    或者寶物」、「我自己測試了充值點數後，打開權限就可以
    提領」等語（偵十三卷第99頁），即為明證。足認被告對系
    爭GASH帳戶可供作取得財產上利益之工具乙事，主觀上「已
    有預見」。
 2、再者，身分資料是和個人權利義務有重要關係之文件，如提
    供自己之身分資料給他人申請網路交易平台帳戶之用，因該
    交易平台帳戶名義申請人與實際使用人不同，將可能作為他
    人詐欺得利之犯罪工具，藉此躲避警方追查，而使犯罪更難
    查緝，此情亦為被告主觀上所知悉，此觀被告於進帳總覽截
    圖所加註自己意見時自承「我知道銀行帳戶買賣是違反（法
    ）也是違反開戶的約定條款」等語（偵十三卷第97頁），益
    徵明確。足認被告係具備相當智識程度之成年人，對於交易
    平台帳戶名義申請人與實際使用人不同，將可能作為他人詐
    欺取得財產上利益之犯罪工具，藉此躲避警方追查之社會通
    念應無不知之理。從而，被告對此主觀上亦「已有預見」。
 3、綜上可知，被告對於系爭GASH帳戶可供作取得財產上利益之
    工具，且系爭GASH帳戶名義申請人與實際使用人不同，將可
    能作為對他人詐欺得利之犯罪工具乙節，主觀上均「已有預
    見」。而本件爭點在於被告是否「確信」該事實不會發生，
    茲再詳細分析如下：
 (1)依據被告及陳冠瑜所提供網路交易對話內容截圖（被告部分
    ，詳偵四卷第19頁，審易卷第105頁至第107頁；陳冠瑜部分
    ，詳偵九卷第181頁至第189頁）可知，陳冠瑜於108 年6 月
    28日向被告購買通訊軟體line帳號、於108 年7 月5 日起向
    被告詢問購買代收驗證碼服務，被告於當日以400 元代價提
    供行動電話門號0000000000號代收驗證碼2 次，並於當日告
    知陳冠瑜驗證碼（無證據證明此次有供不法犯罪使用）；隨
    即被告於108 年7 月9 日為本案以行動電話門號0000000000
    號代收驗證碼及告知陳冠瑜驗證碼之行為。足認被告與陳冠
    瑜第1 次交易至本案發生時僅有短短12天，因此陳冠瑜僅係
    被告偶然交易往來之對象，被告與陳冠瑜並不熟識，彼此間
    既非親屬或家屬關係，亦非長期往來之朋友或生意夥伴，是
    被告對陳冠瑜毫無相當合理信任關係存在，依被告本身之智
    識能力、生活經驗、與對方互動之過程等情狀，被告並無「
    確信」對方不會將系爭GASH帳戶作為對他人詐欺得利犯罪工
    具之客觀事實存在，此情已臻明確。
 (2)被告雖辯稱伊有詢問陳冠瑜用途，而陳冠瑜表示供註冊「樂
    豆」帳號使用，並提出其與陳冠瑜對話截圖為憑（審易卷第
    107 頁），經核與陳冠瑜所提出網路交易對話內容截圖（偵
    九卷第181 頁至第189 頁）相符，而堪採信。然細究上開對
    話內容，被告僅係詢問陳冠瑜所要代收何種服務之驗證碼，
    而陳冠瑜回答「樂豆」，僅係表示係要註冊「樂豆」帳號使
    用，也就是表示要以被告所申辦之行動電話號碼註冊樂點公
    司系爭GASH帳戶，但陳冠瑜並未回答自己為何要花費300 元
    至400 元代價購買以被告名義註冊系爭GASH帳戶使用之原因
    ，而被告自始至終也不曾詢問對方為何要申請一個申請人與
    實際使用人不同的帳號，足認被告對此有「不在意」、「無
    所謂」之態度。再衡以被告與對方僅係偶然交易而萍水相逢
    之人，毫無任何合理信任關係存在，已如前述，益徵被告當
    時根本無任何客觀事實可以「確信」對方不會將系爭GASH帳
    戶作為對他人詐欺得利犯罪工具使用。從而，被告上開所辯
    ，尚不足據為被告可以「確信」對方不會不法使用之事實認
    定。
 (3)辯護人以實際提供驗證碼給甲網友的陳冠瑜，業經檢察官予
    以不起訴處分，是被告更應該獲得不起訴處分或無罪判決等
    情，為被告提出辯護（審易卷第87頁）。查陳冠瑜關於本案
    將驗證碼轉知甲網友之行為，固然經臺灣士林地方檢察署檢
    察官以108 年度偵字第17500 號、第15028 號不起訴處分，
    有各該不起訴處分書在卷可憑。然每個案件自應由承審法院
    綜合該案卷證以為個案認定，不受另案檢察官不起訴處分中
    證據認定理由之拘束，是辯護人以陳冠瑜經檢察官另案為不
    起訴處分乙節，因而認為被告亦應受不起訴處分或無罪判決
    乙節，容有誤會。況且，陳冠瑜與被告關於本案參與情形有
    所不同，蓋陳冠瑜於警詢及偵訊供稱伊自107 年開始即陸陸
    續續向甲網友購買虛擬寶物，迄至108 年7 月9 日案發日止
    ，交易都很正常，伊沒有懷疑過甲網友係詐騙集團成員等語
    （偵十九卷第43號，偵十二卷第110 頁，偵一卷第95頁），
    復有卷附之甲網友提供自己銀行帳號給陳冠瑜之對話紀錄（
    偵二卷第81頁至第83頁），陳冠瑜分別於108 年1 月27日、
    2 月15日、4 月16日匯款人民幣1,380 元、1,440 元及825
    元予甲網友銀行帳號之交易明細（偵九卷第175 頁至第179
    頁，偵一卷第101 頁）、被告與甲網友交易虛擬寶物之對話
    紀錄（偵九卷第180 頁），堪認陳冠瑜所稱伊因為玩網路天
    堂遊戲而認識甲網友，係已經認識半年以上網路遊戲玩家，
    對方也係網路虛擬寶物之賣家，自己則有長期向對方購買虛
    擬寶物之情形，而屬舊識，且有長時間交易往來之情形，因
    而不認為對方係詐騙集團成員等語，確有相關客觀證據資料
    可憑。從而，另案檢察官因而認為陳冠瑜之犯罪嫌疑仍有不
    足，對陳冠瑜予以不起訴處分，足認陳冠瑜與被告之情形，
    有所不同，尚難予以相提併論，亦難以此遽為有利被告之事
    實認定。是以，本案仍應以本案卷證以為個案認定，與另案
    檢察官對他人所為不起訴處分之結論無關。而本案被告係在
    網路上販售「代收國內外驗證碼」服務的業者，僅知對方要
    以代收驗證碼方式申請樂豆公司帳號，但對於對方為何要申
    請名義人與實際使用人不同之樂豆帳號，卻毫無任何詢問之
    情形，且與所交易對象僅係偶然萍水相逢，毫無任何信任關
    係存在，顯見被告對於對方是否將上開驗證碼使用於財產犯
    罪等不法用途等情，既無法確信，亦毫不在意，足認被告容
    任該等結果發生而不違背其本意，自應認具有幫助從事財產
    犯罪不確定故意。
(四)綜上所述，本案被告幫助他人犯詐欺得利罪及洗錢罪之行為
    事證明確，犯行洵堪認定，應予依法論科。
二、按行為人提供金融帳戶提款卡及密碼予不認識之人，非屬洗
    錢防制法第2 條所稱之洗錢行為，不成立同法第14條第1 項
    一般洗錢罪之正犯；如行為人主觀上認識該帳戶可能作為收
    受及提領特定犯罪所得使用，他人提領後即產生遮斷資金流
    動軌跡以逃避國家追訴、處罰之效果，仍基於幫助之犯意而
    提供，應論以幫助犯同法第14條第1 項之一般洗錢罪（最高
    法院108 年度台上大字第3101號裁定意旨可參）。本案被告
    提供代收驗證碼服務予無信任關係之人申請GASH帳戶此等虛
    擬帳戶，可用來儲值「GASH點數」，以交換與發行者合作之
    廠商提供之線上遊戲、服務商品，性質類似虛擬貨幣，具有
    財產交易價值，已如前述，是該GASH帳戶之性質如同金融機
    關之銀行帳戶，被告上開所為等同允諾以自己名義申辦虛擬
    帳戶交付予無信任關係之他人使用，與提供金融帳戶予他人
    之情況，應等同視之，是被告上開所為，亦應論以幫助犯洗
    錢防制法第14條第1 項之一般洗錢罪。次按刑法上之幫助犯
    ，係對於犯罪與正犯有共同之認識，而以幫助之意思，對於
    正犯資以助力，而未參與實施犯罪之行為者而言（最高法院
    75年度台上字第1509號、84年度台上字第5998號、88年度台
    上字第1270號判決意旨參照）。衡諸社會常情，「自私」固
    然乃人性之常態，事涉關己即予以高度注意及用心，事涉他
    人則常漠視以對，惟刑法的功能包含督促人民的知（常）識
    及用心，被告既具「已預見」系爭GASH帳戶可供作得利工具
    ，及系爭GASH帳戶名義申請人與實際使用人不同，將可能作
    為對他人詐欺得利之犯罪工具之常識，且自己與對方並非熟
    識，亦無任何信任關係存在，因而「不能確信」該事實不會
    發生，卻自私地僅衡量自身之利益（獲得交易利潤），而漠
    視他人可能因其提供個人身分資料並告知驗證碼之行為，致
    生財產上受害之可能性，雖無積極證據顯示被告和對被害人
    等施詐之不詳人等，有共同詐欺之犯意聯絡，亦未涉及實施
    詐術等構成要件行為，但其有預見幫助他人犯詐欺罪或掩飾
    犯罪所得去向及所在之不確定故意，甚為明確，足以認定。
    而「GASH點數」乃屬網路遊戲點數，固為虛擬之物，然具一
    定市場經濟價值，自屬財物以外之財產上不法利益無訛。是
    被告上開所為，供前揭洗錢及詐欺犯行，係犯刑法第30條第
    1 項前段、洗錢防制法第14條第1 項之幫助洗錢罪，刑法第
    30條第1 項前段、第339 條第2 項之幫助犯詐欺得利罪。被
    告以一提供代收驗證碼服務之行為，容任詐欺集團成員取得
    系爭GASH帳戶，向他人詐取財產上不法利益、並掩飾不法所
    得去向及所在，同時幫助詐欺集團成員實施一般洗錢罪、詐
    欺得利等罪，屬一行為觸犯數罪名之想像競合犯，應依刑法
    第55條從一重以幫助犯一般洗錢罪處斷。而被告以一幫助洗
    錢之行為，致數被害人遭詐騙，為同種想像競合犯，亦應依
    刑法第55條規定，從同一重之幫助一般洗錢罪論處。至檢察
    官移送併辦如附表一編號4 至12所示犯行部分（移送併辦之
    犯罪事實及案號詳如附表一編號4 至12所示），因與起訴如
    附表一編號1 至3 所示犯行有想像競合之裁判上一罪關係，
    為起訴效力所及，本院自應併予審理。起訴書雖未記載如附
    表一編號13所示詐騙被害人陳皓庭犯行，惟亦因與起訴如附
    表一編號1 至3 所示犯行有想像競合之裁判上一罪關係，本
    院亦應併予審理。公訴意旨認被告係犯刑法第30條第1 項前
    段、第339 條第1 項之幫助犯詐欺取財罪，容有誤會，應予
    更正。又公訴意旨雖未敘及被告幫助洗錢之罪名，惟此與已
    起訴幫助詐欺部分，具有前述想像競合犯之裁判上一罪關係
    ，為起訴效力所及，且業由本院於審理中告知被告上情，已
    無礙被告防禦權之行使，本院自得併予審理。因被告未實際
    參與詐欺得利及洗錢之構成要件行為，所犯情節較正犯輕微
    ，爰依刑法第30條第2 項規定，減輕其刑。
三、爰審酌被告提供具專屬性、識別性之個人資料予無相當合理
    信任關係之人使用，容任詐欺集團申辦網路交易平台會員帳
    戶，並執以從事詐欺得利犯行，不僅造成執法機關不易查緝
    詐欺犯罪，危害社會治安，助長社會詐騙風氣，幫助詐騙集
    團隱匿不法所得之去向及所在，且造成如附表一所示被害人
    財產上之損失，所為實值非難；復考量被告於偵查中自承其
    在蝦皮網經營商場已2 年，總收入共計700 餘萬元之經濟狀
    況（詳偵十三卷第97頁）及被告教育程度為碩士畢業、未婚
    無子女等家庭狀況（詳警詢筆錄受詢問人欄所載，及被告於
    本院審理所供）等一切具體情狀，量處如主文所示之刑，並
    就罰金刑部分諭知以1,000 元折算1 日之易服勞役折算標準
    ，以資懲儆。又依刑法第41條第1 項規定得易科罰金之罪以
    所犯最重本刑為「5 年以下有期徒刑以下之刑之罪」者為限
    ，被告所犯幫助洗錢罪，法定刑為「7 年以下有期徒刑」，
    不合於刑法第41條第1 項得易科罰金之要件，依法自不得諭
    知易科罰金之折算標準，併予敘明。
四、沒收部分
(一)按犯罪所得，屬於犯罪行為人者，沒收之；前二項之沒收，
    於全部或一部不能沒收或不宜執行沒收時，追徵其價額；第
    一項及第二項之犯罪所得，包括違法行為所得、其變得之物
    或財產上利益及其孳息，刑法第38條之1 第1 項前段、第3
    項、第4 項各定有明文。另洗錢防制法第18條第1 項前段規
    定：「犯第十四條之罪，其所移轉、變更、掩飾、隱匿、收
    受、取得、持有、使用之財物或財產上利益，沒收之」，但
    條文並無「不問屬於犯罪行為人與否」之要件，當以屬於（
    按指實際管領）犯罪行為人者為限，始應沒收。
(二)被告本案提供代收驗證碼服務，藉以獲得300 元代價之事實
    ，已如前述，屬被告因本案所取得之報酬，爰依刑法第38條
    之1 第1 項前段、第3 項規定，宣告沒收追徵如主文所示。
    至本案所隱匿如附表一所示詐騙金額，因卷內並無證據證明
    被告有參與實際詐騙被害人或從事將系爭GASH帳戶予以兌現
    之行為，無從認定上開所隱匿之犯罪所得係屬被告所有或具
    有實際管領力，揆諸前揭說明，自不能依洗錢防制法第18條
    第1項前段規定對被告予以宣告沒收，併此指明。
據上論斷，應依刑事訴訟法第299 條第1 項前段，判決如主文。
本案經檢察官洪瑞芬提起公訴，檢察官李宛凌、宋文宏、廖先志
、蘇聰榮移送併辦，檢察官王勢豪到庭執行職務。
中    華    民    國   110    年    8     月    12    日
                刑事第九庭    審判長法  官  毛妍懿
                                    法  官  張瀞文
                                    法  官  陳俊宏
以上正本證明與原本無異。
如不服本判決應於收受送達後20日內向本院提出上訴書狀，並應
敘述具體理由；如未敘述上訴理由者，應於上訴期間屆滿後20日
內向本院補提理由書（均須按他造當事人之人數附繕本）「切勿
逕送上級法院」。
中    華    民    國   110    年    8     月    12    日
                                    書記官  鄭伃倩
附錄本案論罪科刑法條
中華民國刑法第339條
（普通詐欺罪）
意圖為自己或第三人不法之所有，以詐術使人將本人或第三人之
物交付者，處 5 年以下有期徒刑、拘役或科或併科 50 萬元以
下罰金。
以前項方法得財產上不法之利益或使第三人得之者，亦同。
前二項之未遂犯罰之。
洗錢防制法第14條
有第二條各款所列洗錢行為者，處 7 年以下有期徒刑，併科新
臺幣 5 百萬元以下罰金。
前項之未遂犯罰之。
前二項情形，不得科以超過其特定犯罪所定最重本刑之刑。
中華民國刑法第30條
（幫助犯及其處罰）
幫助他人實行犯罪行為者，為幫助犯。雖他人不知幫助之情者，
亦同。
幫助犯之處罰，得按正犯之刑減輕之。
附表一
編號 被害人 詐騙時間、方式 儲值日期及金額        證據出處 起訴及併辦案號 1 游政峰 游政峰在108年7月10日下午3點許起透過LINE通訊軟體與暱稱雨夢之網友聯繫，對方佯稱援交需先購買GASH點數儲值，游政峰不疑有他，陷於錯誤，依照指示分別於右列時間儲值右列金額至系爭GASH帳戶。 108年7月16日 游政峰108年7月17日警詢筆錄（偵一卷第119至127頁）、游政峰108年11月22日偵訊筆錄（偵一卷第235至236頁）、點數一覽表（偵一卷第45頁）、LINE個人頁面截圖（偵一卷第133頁）、通話紀錄截圖（偵一卷第133至135頁）、LINE對話紀錄截圖（偵一卷第135至141頁）、遊戲點數購買收據（偵一卷第145至147頁）、樂點股份有限公司GASH會員申登資訊（偵一卷第154至155頁）、IP位址查詢結果（偵一卷第159）、通聯調閱查詢單（偵一卷第195頁）、內政部警政署反詐騙案件紀錄表（偵一卷第129至131頁） 高雄地檢108年度偵字第23271號、第350號、第761號    30,000元   2 李易修 李易修在108年7月16日晚上7點42分許起透過LINE通訊軟體與暱稱涵涵之網友聯繫，對方佯稱援交需先購買GASH點數儲值作為保證金，李易修不疑有他，陷於錯誤，依照指示分別於右列時間儲值右列金額至系爭GASH帳戶。 108年7月16日 李易修108年7月16日警詢筆錄（偵二卷第41至43頁）、李易修108年11月26日偵訊筆錄（偵二卷第119至120頁）、點數一覽表（偵二卷第27頁）、遊戲點數購買收據（偵二卷第49頁）、樂點股份有限公司GASH會員申登資訊（偵二卷第53至55頁）、通聯調閱查詢單（偵二卷第57至59頁）、IP位址查詢結果（偵二卷第61頁）、臺中市政府警察局第五分局文昌派出所受理各類案件紀錄表（偵二卷第45頁）、內政部警政署反詐騙案件紀錄表（偵二卷第47頁） 高雄地檢108年度偵字第23271號、第350號、第761號    33,000元   3 劉祺祐 劉祺祐在108年7月20日下午4點31分許起透過LINE通訊軟體與暱稱涵涵之網友聯繫，對方佯稱援交需先購買GASH點數儲值，劉祺祐不疑有他，陷於錯誤，依照指示分別於右列時間儲值右列金額至系爭GASH帳戶。 108年7月20日 劉祺祐108年7月20日警詢筆錄（偵三卷第7至9頁））、LINE對話紀錄截圖（偵三卷第23至30頁）、遊戲點數購買收據（偵三卷第17至19頁）、樂點股份有限公司GASH會員申登資訊（偵三卷第31至32頁）、IP位址查詢結果（偵五卷第67至68頁）、通聯調閱查詢單（偵三卷第47至49頁）、臺北市政府警察局文山第一分局指南派出所受理各類案件紀錄表（偵三卷第11頁）、臺北市政府警察局文山第一分局指南派出所受理刑事案件報案三聯單（偵三卷第13頁）、內政部警政署反詐騙案件紀錄表（偵三卷第15頁） 高雄地檢108年度偵字第23271號、第350號、第761號    2,000元   4 林憲寬 林憲寬在108年7月18日下午2點57分許起透過LINE通訊軟體與暱稱冉冉之網友聯繫，對方佯稱援交需先購買GASH點數儲值以確認身分，林憲寬不疑有他，陷於錯誤，依照指示分別於右列時間儲值右列金額至系爭GASH帳戶。 108年7月19日 林憲寬108年7月19日警詢筆錄（偵七卷第11至14頁）、林憲寬108年12月2日偵訊筆錄（偵七卷第179至183頁）、LINE對話紀錄截圖（偵七卷第43至54頁）、通話紀錄截圖（偵七卷第54至55頁）、遊戲點數購買收據（偵七卷第41頁）、樂點股份有限公司GASH會員申登資訊（偵七卷第58頁）、通聯調閱查詢單（偵七卷第62頁）、內政部警政署反詐騙諮詢專線紀錄表（偵七卷第127頁） 高雄地檢109年度偵字第2832號、第3099號、第4688號、第8250號、第8979號    10,000元   5 侯宏橙 侯宏橙在108年7月12日下午6點許起透過LINE通訊軟體與暱稱Angle糖糖之網友聯繫，對方佯稱援交需先購買GASH點數儲值以確認身分，侯宏橙不疑有他，陷於錯誤，依照指示分別於右列時間儲值右列金額至系爭GASH帳戶。 108年7月12日 侯宏橙108年7月13日警詢筆錄（警卷第11至15頁）、侯宏橙108年12月24日偵訊筆錄（偵八卷第69至71頁）、LINE對話紀錄截圖（警卷第83至105頁）、遊戲點數購買收據（警卷第19頁）、樂點股份有限公司GASH會員申登資訊（警卷第27頁）、IP位址查詢結果（警卷第39頁）、通聯調閱查詢單（警卷第31至35頁）、花蓮縣警察局花蓮分局中華派出所受理各類案件紀錄表（警卷第109頁）、花蓮縣警察局花蓮分局中華派出所受理刑事案件報案三聯單（警卷第111至115頁）、內政部警政署反詐騙案件紀錄表（警卷第17頁） 高雄地檢109年度偵字第2832號、第3099號、第4688號、第8250號、第8979號    1,000元   6 黃祥宸 黃祥宸在108年7月中旬許起透過LINE通訊軟體與暱稱陳小之網友聯繫，對方佯稱援交需先購買GASH點數儲值以確認身分及因遭母親賣給高利貸亟需金錢援助，黃祥宸不疑有他，陷於錯誤，依照指示分別於右列時間儲值右列金額至系爭GASH帳戶。 108年7月16日 黃祥宸108年8月24日警詢筆錄（偵九卷第15至49頁）、點數一覽表（偵十卷第43至50頁）、遊戲點數購買收據（偵十卷第29頁）、樂點股份有限公司GASH會員申登資訊（偵十卷第99至100頁）、IP位址查詢結果（偵十卷第103至104頁、第111至155頁）、通聯調閱查詢單（偵十卷第166頁）、臺北市政府警察局士林分局天母派出所受理各類案件紀錄表（偵十卷第263頁）、內政部警政署反詐騙案件紀錄表（偵十卷第261頁） 高雄地檢109年度偵字第2832號、第3099號、第4688號、第8250號、第8979號    90,000元   7 周念宗 周念宗在108年7月14日某時許起透過LINE通訊軟體與暱稱阿偉之網友聯繫，對方佯稱援交需先購買GASH點數儲值以確認身分，周念宗不疑有他，陷於錯誤，依照指示分別於右列時間儲值右列金額至系爭GASH帳戶。 108年7月16日 周念宗108年7月16日警詢筆錄（偵十一卷第13至14反頁）、LINE個人頁面截圖（偵十一卷第21頁）、LINE對話紀錄截圖（偵十一卷第15至20頁）、遊戲點數購買收據（偵十一卷第28至29頁、第31頁）、樂點股份有限公司GASH會員申登資訊（偵十一卷第39至40頁）、IP位置查詢結果（偵十一卷第44反頁）、通聯調閱查詢單（偵十一卷第48反頁）、內政部警政署反詐騙案件紀錄表（偵十一卷第107頁） 高雄地檢109年度偵字第2832號、第3099號、第4688號、第8250號、第8979號    60,000元   8 翟大川 翟大川在108年7月15日某時許起透過LINE通訊軟體與暱稱思敏之網友聯繫，對方佯稱援交需先購買GASH點數儲值以確認身分，翟大川不疑有他，陷於錯誤，依照指示分別於右列時間儲值右列金額至系爭GASH帳戶。 108年7月16日 翟大川108年7月16日警詢筆錄（偵十二卷第25至27頁）、翟大川108年7月19日警詢筆錄（偵十二卷第29至31頁）、翟大川109年3月17日偵訊筆錄（他一卷第4至5頁）、LINE對話紀錄截圖（偵十二卷第57至59頁）、遊戲點數購買收據（偵十二卷第49頁）、樂點股份有限公司GASH會員申登資訊（偵十二卷第51至52頁）、通聯調閱查詢單（偵十二卷第55頁）、臺北市政府警察局南港分局同德派出所受理各類案件紀錄表（偵十二卷第43頁）、臺北市政府警察局南港分局同德派出所受理刑事案件報案三聯單（偵十二卷第45頁）、內政部警政署反詐騙案件紀錄表（偵十二卷第47頁） 高雄地檢109年度偵字第2832號、第3099號、第4688號、第8250號、第8979號    6,000元   9 黃仲辰 黃仲辰在108年7月16日下午2點57分許起透過LINE通訊軟體與暱稱杉杉之網友聯繫，對方佯稱援交需先購買GASH點數儲值，黃仲辰不疑有他，陷於錯誤，依照指示分別於右列時間儲值右列金額至系爭GASH帳戶。 108年7月16日 黃仲辰108年7月17日警詢筆錄（偵十五卷第10至11頁）、黃仲辰109年5月18日偵訊筆錄（他二卷第16至16反頁）、LINE對話紀錄截圖（偵十五卷第16至24頁）、遊戲點數購買收據（偵十五卷第12至13頁）、樂點股份有限公司GASH會員申登資訊（偵十五卷第29至30頁）、IP位址查詢結果（偵十五卷第36至37頁）、通聯調閱查詢單（偵十五卷第32頁）、基隆市警察局第一分局南榮路派出所受理各類案件紀錄表（偵十五卷第26頁）、基隆市警察局第一分局南榮路派出所受理刑事案件報案三聯單（偵十五卷第27頁）、內政部警政署反詐騙案件紀錄表（偵十五卷第28至28反頁） 高雄地檢109年度偵字第13419號    33,000元   10 黃韋誌 黃韋誌在108年7月16日某時許起透過LINE通訊軟體與暱稱佳玲之網友聯繫，對方佯稱援交需先購買GASH點數儲值，黃韋誌不疑有他，陷於錯誤，依照指示分別於右列時間儲值右列金額至系爭GASH帳戶。 108年7月16日 黃韋誌108年7月17日警詢筆錄（偵十六卷第121至123頁）、黃韋誌109年2月18日偵訊筆錄（偵十六卷第185至186頁）、LINE對話紀錄截圖（偵十六卷第135至142頁）、遊戲點數購買收據（偵十六卷第131至132頁）、樂點股份有限公司GASH會員申登資訊（偵十六卷第8至10頁）、IP位址查詢結果（偵十六卷第115至120頁）、通聯調閱查詢單（偵十六卷第19頁）、內政部警政署反詐騙案件紀錄表（偵十六卷第133頁） 新北地檢109年度偵字第16213號    7,000元   11 賴宜鴻 賴宜鴻在108年7月20日下午4點46分許起透過LINE通訊軟體與暱稱珊珊之網友聯繫，對方佯稱願與之援交，再遭自稱「林正坤」之人佯稱援交需先購買GASH點數儲值作為保證金，賴宜鴻不疑有他，陷於錯誤，依照指示分別於右列時間儲值右列金額至系爭GASH帳戶。 108年7月21日 賴宜鴻108年7月22日警詢筆錄（偵十九卷第81至89頁）、LINE對話紀錄截圖（偵十九卷第121至135頁）、遊戲點數購買收據（偵十九卷第113至117頁）、樂點股份有限公司GASH會員申登資訊（偵十九卷第93至95頁）、IP位址查詢結果（偵十九卷第105頁）、通聯調閱查詢單（偵十九卷第111頁）、臺中市政府警察局第六分局西屯派出所受理各類案件紀錄表（偵十九卷第139頁）、臺中市政府警察局第六分局西屯派出所受理刑事案件報案三聯單（偵十九卷第141頁）、內政部警政署反詐騙案件紀錄表（偵十九卷第137頁） 高雄地檢109年度偵字第14932號    40,000元   12 賴孟澤 賴孟澤在108年7月19日某時許起透過LINE通訊軟體與暱稱宇東之網友聯繫，對方佯稱援交需先購買GASH點數儲值，賴孟澤不疑有他，陷於錯誤，依照指示分別於右列時間儲值右列金額至系爭GASH帳戶。 108年7月20日至同年月21日 賴孟澤108年8月5日警詢筆錄（偵二六卷第215至220頁）、賴孟澤109年2月4日檢事官詢問筆錄（偵二六卷第505至506頁）、LINE對話紀錄截圖（偵二六卷第223至225頁）、點數序號一欄表（偵二六卷第303至314頁）、遊戲點數購買收據（偵二六卷第223頁、第241頁）、樂點股份有限公司GASH會員申登資訊（偵二六卷第319頁）、電話及IP一覽表（偵二六卷第321頁）、IP位址查詢結果（偵二六卷第335頁）、通聯調閱查詢單（偵二六卷第352頁）、臺北市政府警察局萬華分局東園街派出所陳報單（偵二六卷第359頁）、臺北市政府警察局萬華分局東園街派出所受理各類案件紀錄表（偵二六卷第361頁）、臺北市政府警察局萬華分局東園街派出所受理刑事案件報案三聯單（偵二六卷第363至366頁）、內政部警政署反詐騙案件紀錄表（偵二六卷第357頁） 高雄地檢109年度軍偵字第55號    105,000元   13 陳皓庭 陳皓庭在108年7月12日下午5點30分許起透過LINE通訊軟體與暱稱梓涵之網友聯繫，對方佯稱援交需先購買GASH點數儲值，陳皓庭不疑有他，陷於錯誤，依照指示分別於右列時間儲值右列金額至系爭GASH帳戶。 108年7月13日 陳皓庭108年7月13日警詢筆錄（調偵二卷第13至16頁）、LINE對話紀錄截圖（調偵二卷第67至69頁）、遊戲點數購買收據（調偵二卷第17頁）、樂點股份有限公司GASH會員申登資訊（調偵二卷第27至28頁）、IP位址查詢結果（調偵二卷第31頁）、臺北市政府警察局內湖分局港墘派出所受理各類案件紀錄表（調偵二卷第71頁）、臺北市政府警察局內湖分局港墘派出所受理刑事案件報案三聯單（調偵二卷第73頁）、內政部警政署反詐騙案件紀錄表（調偵二卷第75頁） 士林地檢108年度偵字第15028號    7,000元   


附表二：卷宗簡稱對照表

簡稱 卷宗（證物）名稱 警卷 花蓮分局花市警刑字第1080022264號 他一卷 士林地檢109年度他字第1047號 他二卷 基隆地檢109年度他字第630號 偵一卷 臺中地檢108年度偵字第30793號 偵二卷 臺中地檢108年度偵字第31083號 偵三卷 臺北地檢108年度偵字第27057號 偵四卷 高雄地檢108年度偵字第23271號 偵五卷 高雄地檢109年度偵字第350號 偵六卷 高雄地檢109年度偵字第761號 偵七卷 士林地檢108年度偵字第15798號 偵八卷 花蓮地檢108年度偵字第4646號 偵九卷 士林地檢108年度偵字第17500號卷一 偵十卷 士林地檢108年度偵字第17500號卷二 偵十一卷 新北地檢109年度偵字第4789號 偵十二卷 士林地檢108年度偵字第17169號 偵十三卷 高雄地檢109年度偵字第2832號 偵十四卷 高雄地檢109年度偵字第13419號 偵十五卷 基隆地檢109年度偵字第1444號 偵十六卷 桃園地檢109年度偵字第2022號 偵十七卷 新北地檢109年度偵字第16213號 偵十八卷 高雄地檢109年度偵字第14932號 偵十九卷 彰化地檢108年度偵字第10816號 偵二十卷 新北地檢108年度偵字第36455號 偵二一卷 高雄地檢109年度偵字第3099號 偵二二卷 高雄地檢109年度偵字第4688號 偵二三卷 高雄地檢109年度偵字第8250號 偵二四卷 高雄地檢109年度偵字第8979號 偵二五卷 高雄地檢109年度軍偵字第55號 偵二六卷 臺北地檢109年度偵字第600號 審易卷 本院109年度審易字第653號 院卷 本院109年度易字第307號 調警卷 高市警鼓分偵字第10470849600號 調偵一卷 高雄地檢104年度偵字第14585號 調偵二卷 士林地檢108年度偵字第15028號